臺灣基隆地方法院刑事判決　　　　　　　　　　　　　九十一年度訴字第一三七號
　　公　訴　人　臺灣基隆地方法院檢察署檢察官
　　被　　　告　丁○○
　　指定辯護人　本院公設辯護人丙○○
右列被告因公共危險案件，經檢察官提起公訴（九十一年度偵字第三八二號），本院
判決如左：
    主  文
丁○○放火燒燬現供人使用之住宅，處有期徒刑肆年。
    事  實
一、丁○○與戊○○係同居人關係，乙○○則是戊○○之朋友，三人均居住於戊○○
    所有之基隆市○○路○段六十九巷三十九號三樓房屋內，民國九十一年一月十五
    日晚上八時許，丁○○在上址內，因與戊○○就教養子女之事發生爭吵，後戊○○之兄己○○經戊○○之女告知即前往上揭住所將戊○○、戊○○之女與乙○○
    帶離上址，廖再鈜隨即前往己○○家中欲尋找戊○○，詎在己○○家巷口遇見己○○而發生爭執口角且未能找到戊○○，丁○○只好返回家中，由於心生氣憤，
    明知前開房屋為現供人居住之住宅，竟基於放火燒毀房屋之故意，於同日晚上九
    時三十分許，從前開房屋後側臥室之衣櫥內取出戊○○之衣物放置於床鋪兩側及
    床尾之地板上（起訴書誤載為床鋪上應予更正），再使用其所有之打火機點火引
    燃衣物，以此方式縱火燃燒前揭房屋，其後火勢迅速從衣物延燒到床鋪，丁○○
    見狀心生悔意而趕緊使用屋內電子鍋內鍋舀水潑灑，惟仍無法阻止火勢，以致火
    勢失去控制迅速蔓延，丁○○則在同日晚上九時三十六分撥打一一九勤務中心報
    警處理並隨即逃離現場，基隆市消防局據報於同日晚上九時四十四分到達後，在
    同日晚上九時五十三分將火勢撲滅，進入現場查看始發現前開房屋後側臥室門扇
    燒失，門框受燒碳化龜裂，臥室鋪設木質地板亦已燒毀，臥室內之床舖、化妝台
    、地板、衣櫥、衣物均已燒毀，並與相鄰臥室之隔間、衣櫥及乙○○之衣物亦均
    燒毀，室內其餘牆壁均已燻黑，而使上址住宅效用因此喪失，嗣因丁○○逃離後
    有撥打電話告知乙○○其放火一事，經警循線於九十一年一月十六日下午四時五
    十分許拘獲丁○○，始查悉上情。
二、案經基隆市警察局第四分局報請台灣基隆地方法院檢察署檢察官偵查起訴。
    理  由
一、訊據被告廖再鈜堅決否認有放火燒毀衣物之犯行，並辯稱：當日其與戊○○吵架
    後，戊○○之兄己○○即將戊○○、乙○○及戊○○之女帶離其與戊○○同居之
    家中，其在氣憤下雖將戊○○之衣物取出丟棄於房間地上，但隨即出門前往戊○○之兄己○○位於基隆市○○○路二二一巷四一號住家，要尋找戊○○，但於巷
    口遇到己○○雙方發生口角其即返回家中，一回到家中即發現家中失火，並立即
    以電子鍋內鍋舀水救火，但仍無法阻止火勢而隨即撥打電話報請消防隊處理，而
    其事後回想起火原因，應該係其將戊○○衣物取出丟棄在地上時，口中所叼香菸
    掉入衣物內，其未發現，隨即離家，返回家中始發現引發火災云云。經查：
（一）依據本件火災現場之火災原因調查報告書，起火原因研判記載「１、據火災出
      動觀察紀錄之記述，發生火災時，起火戶大門未關，屋內無人。經延伸水帶進
      入搶救，火勢侷限於後側主臥室內，燒毀臥室內床鋪、櫥櫃、衣物等物品，客
      廳、餐廳、廚房、浴室及其他臥室受高溫煙燻。２、檢視主臥室房門，門扇燒
      失門框受燒碳化，以房內側受燒碳化龜裂較室外嚴重，顯示火流由室內向室外
      延燒，檢視主臥室西側與相鄰臥室隔間衣櫥受燒情形，主臥室內側衣櫥門板燒
      失櫥內抽屜拉板碳化龜裂，其相鄰臥室側衣櫥門板上半部分碳化燒失，下半部
      完好，相鄰臥室受煙燻，彈簧床舖未受燒，顯示火流由主臥室向相鄰之臥室延
      燒。３、經現場勘查，主臥室內倚北側牆面置放之彈簧床鋪。床頭矮櫃、化妝
      台，東南角之置物櫃，西側衣櫥等燒毀，主臥室鋪設有十公分高之木質地板，
      經清理地板於床舖東側、南側，及床鋪西側房門口等處，發現有明顯受燒碳化
      痕跡，研判床鋪東側、南側、及床鋪西側走道，房門口受劇烈燃燒。４、檢視
      彈簧床鋪受燒情形，東側床椽燒失，床桁木料傾斜於地板上，西側床椽燒失，
      桁木懸空，南側椽板碳化燒失，僅餘東側部分椽板，顯示火流東、西南側向床
      鋪延燒。５、經清理臥室地板上燒後掉落物，有部分未受燒衣物散落於地板上
      ，部分地板因衣物覆蓋而未受燒，仍維持地板原色，地板上未發現有電源線經
      過，亦無自燃性物質留存，研判因電氣因素或自燃性化學物質引起火災之可能
      性甚低。６、現場勘查時屋主敘述及現場勘查情形，綜合研判，不排除人為因
      素遺留火源火種引起火災之可能性較大」，是以，本件確實係因人為點燃火源
      引發火災，而非天然因素或電氣因素引起火災首堪認定。且火流方向及起火處
      之研判與被告陳稱係因其將戊○○之衣物自衣櫃內取出放置於於臥室床鋪旁之
      地板，且係自衣物開始燃燒後延燒床鋪引發火災亦相符合，是以本件火災之起
      火原因乃因係遭被告丟擲於臥室內床鋪旁戊○○衣物開始燃燒引發，應足確信
      。
（二）依據基隆市消防局就本件火災之原因調查報告書之記載，及現場照片十五張參
      酌，現場燃燒後狀況大致為：主臥室房門房扇燒失，門框碳化，臥室內彈簧床
      、床頭矮櫃、化妝台、置物櫃、隔間衣櫥燒毀，主臥室西側隔間衣櫥上半部及
      門板燒失，相鄰臥室隔間衣櫥上半部燒失，火勢延燒四樓後陽台熱水器及晾曬
      之衣物。簡言之，起火處臥室內之物品幾乎已燒毀，並已往外延燒，分別自後
      陽台竄燒至四樓，及燒穿同戶緊鄰臥室之隔間及衣櫥。而被告稱其於發現起火
      之際，只有衣服和床鋪著火，因此尚企圖以鍋子舀水救火，是以被告企圖救火
      之際，臥室應該僅剛開始有較小之火苗及小部分物品開始著火而已，否則被告
      不會還企圖用鍋子舀水救火，而其在發現無法撲滅火苗後，立即撥打電話與消
      防隊，前揭報告書內所附基隆市火災出動觀察紀錄記載「報案時間：九十一年
      一月十五日二十一時三十六分。撲滅時間：九十一年一月十五日二十一時五十
      三分。」，因此被告報告消防隊至火災全部撲滅其間相距僅有十七分鐘，但卻
      導致起火處之臥室幾乎全毀還已經開始往外延燒，因此足以確信本件火災燃燒
      情形係屬迅速擴大燃燒之狀況。又參酌本件前述火災原因調查報告書記載現場
      燃燒後關於地板部分之記載：「床鋪東側、床頭矮櫃南側地板有一明顯受燒碳
      化燒穿痕跡，化妝台下方地板碳化燒穿、西側隔間衣櫥靠近南側處地板受燒碳
      化燒穿，臥室房門口地板受燒碳化燒穿，此四處地板燃燒較為劇烈」，顯然起
      火點係有多處，否則不會有地板多處受燒碳化之情形。而證人甲○○即本件參
      與救火及鑑定消防隊員到院證述：如果是以點燃物品之方式屬於明火，燃燒比
      較快，若是煙蒂掉入物品內，屬於悶燒，因為係微小火源會在該處向下延燒，
      而本件火災為大面積的燒，並沒有發現微小火源引發火災之前述客觀徵狀。因
      此，參照本件燃燒速度及多處受燒碳化之跡象足以認定，本件並非係煙蒂掉落
      後以一處微小火源往下悶燒後產生之火災，應屬點燃火苗之明火式燃燒引發之
      火災。又以被告辯稱其在不知情之情況下將口中所含香菸掉入戊○○衣物中，
      此部分辯解衡諸常情含在口中香菸掉下來竟會毫無注意顯屬不合理，復且香菸
      掉入一堆極度易燃的衣物中，歷經被告下樓離家搭計程車花費七十五元左右車
      資前往己○○位於基隆市○○○路二二一巷四一號住家巷口遇到己○○並進而
      爭執口角拉扯後，再度返回住家，此部分業經己○○到院證述確有爭執一事，
      然衡情被告如此往返費時大約應有一個小時左右之時間，依理火災現場早已劇
      烈燃燒，應不可能僅有衣服及床鋪開始著火而已。被告辯解顯違常理，因此被
      告稱煙蒂掉落引發火災乃屬事後卸責之詞，不足採信，本件火災應係被告在與
      己○○爭執返家後再故意點火燃燒戊○○之衣物所引發。
（三）而依據前揭起火原因研判之第４點記載，「檢視彈簧床受燒情形，..... 顯示
      火流由東、西、南側向床鋪延燒。」，則可判斷床鋪四周布滿火苗，是以足信
      被告點燃火苗之方式係環繞床鋪四周點燃，以此方式點燃火苗，其主觀之犯意
      應不僅只於燃燒衣物，因為燃燒衣物應僅需侷限於房屋內一角燃燒即可，無庸
      特別環繞易燃之床鋪點燃大面積的火苗，再以，火災之際，被告曾經打電話與
      其誤以為為房屋所有權人之乙○○，表示其已放火燒毀房子等語，此有乙○○
      於警訊、偵查中證述在卷，因之，被告應具有燃燒現供人使用房屋之放火故意
      。縱然被告供述於火勢失控之際曾試圖潑水救火，又發現無法控制火勢時立即
      撥打電話與消防隊前來救火，但此乃因事後之挽救措施，可供犯後態度之審酌
      依據，無法憑此遽認其無放火之故意。
二、按本件房屋為供戊○○、乙○○等人居住之房屋，其屬現供人使用之住宅。核被
    告所為係犯刑法第一百七十三條第一項之放火燒毀現供人使用住宅之罪。被告引
    燃戊○○之衣物乃屬放火燒毀房屋之低度行為，為放火燒毀房屋之高度行為所吸
    收，不另論罪。公訴意旨認應依刑法第一百七十三條第二項失火燒毀現供人使用
    住宅罪及同法第一百七十五條第一項放火燒毀其他物品罪處斷，尚有未洽，惟起
    訴事實相被同，爰依法變更起訴法條，併予敘明。再本件火災導致主臥室內之家
    具、隔間全部燒毀，客廳、浴室、其他房間牆壁均燻黑，目前被告及證人戊○○
    亦供述無法使用上揭房屋，顯然上址住宅已喪失主要效用，應屬既遂犯。被告因
    爭執氣憤而未及深思熟慮，而為本件犯行，幸而即時醒悟，撥打電話要求消防隊
    前往撲滅火勢，方始災害未更加擴大，情輕法重，堪予憫恕，雖科以最低度之刑
    猶嫌過重爰依刑法第五十九條規定，減輕其刑。爰審酌被告乃因與戊○○爭執後
    一時失慮方以本件放火方式表達不滿，但於公寓集合住宅內，以放火方式表達情
    緒，其可能造成之傷害不僅是財產還有危及人命之可能，此行為之高度危險性，
    實有加以嚴重苛責之必要，但被告尚有加以挽救之行為，綜合各項情狀，量處有
    期徒刑如主文所示之刑。被告放火所用之打火機，未經扣案，且案發迄今已有一
    年餘，顯已滅失，爰不諭知沒收，附此敘明。
據上論結，應依刑事訴訟法第二百九十九條第一項前段、第三百條、刑法一百七十三
條第一項、第五十九條，判決如主文。
本案經檢察官吳佳齡到庭執行職務。
中      華      民      國      九十一      年    五    月    二十八    日
                                      臺灣基隆地方法院刑事第二庭
                                            法  官    王  翠  芬
右正本證明與原本無異。
對於本件判決如有不服，應於收受送達後十日內，向本院提出上訴書狀，上訴於臺灣
高等法院，並按他造當事人之人數附具繕本。
          書記官    明  祖  斌
中      華      民      國      九十一      年    五    月    二十九    日
附錄論罪法條
刑法第一百七十三條：
 (放火或失火燒燬現住建築物及交通工具罪)
放火燒燬現供人使用之住宅或現有人所在之建築物、礦坑、火車、電車或其他供水、
陸、空公眾運輸之舟、車、航空機者，處無期徒刑或七年以上有期徒刑。
失火燒燬前項之物者，處一年以下有期徒刑、拘役或五百元以下罰金。
第一項之未遂犯罰之。
預備犯第一項之罪者，處一年以下有期徒刑、拘役或三百元以下罰金。
